臺灣新北地方法院民事裁定
111年度司字第10號
聲  請  人  財政部北區國稅局

法定代理人  蔡碧珍  


上列聲請人聲請選派相對人盛國科技有限公司清算人事件，本院
裁定如下：
    主  文
一、聲請人之先位聲請駁回。
二、選派李基益律師（執業地址：新北市○○區○○○路000號2樓）
    為盛國科技有限公司之清算人。
三、程序費用新臺幣（下同）1,000元由盛國科技有限公司負擔
    。
    理      由
一、聲請意旨略以：相對人盛國科技有限公司截至民國111年1月
    20日止，核定106年營業稅計70萬7,430元，及滯欠107年度
    營業稅21萬540元，共計91萬7,970元，相對人公司為一人有
    限公司，唯一股東兼董事鍾毓松已於110年10月21日死亡，
    使相對人已無適格負責人得對外代表公司處理一切事務，致
    聲請人無法辦理前揭稅款繳款書之送達及移送強制執行等徵
    收作業，影響國家財政收入。爰依公司法第108條第4項準用
    同法第208條之1第1項規定，聲請法院選任臨時管理人。又
    相對人唯一股東兼董事鍾毓松已歿，且其法定繼承人均已拋
    棄繼承或歿於其死亡之前，無繼承人得繼承鍾毓松對於相對
    人公司之出資，致相對人公司有不足法定最低股東人數，依
    據公司法第113條第2項準用同法第71條第1項第4款規定，相
    對人公司即應解散而行清算，本院如認本件已符合解散事由
    而無繼續經營、選任臨時管理人代行董事職權之必要，相對
    人未決議選任清算人，亦未有章定清算人，聲請人已洽李基
    益律師同意擔任相對人公司之清算人。因此，聲請人基於利
    害關係人身份，備位聲明請求依民法第113條第2項準用同法
    第81條規定選派清算人等語。
二、先位聲請選任臨時管理人部分：
㈠、按董事會不為或不能行使職權，致公司有受損害之虞時，法 
    院因利害關係人或檢察官之聲請，得選任一人以上之臨時管
     理人，代行董事長及董事會之職權，公司法第208條之1第1
     項本文定有明文，上開規定依同法第108條第4項規定於有
    限公司準用之。考其立法意旨，在於公司因董事死亡、辭職
    或當然解任，致董事會無法召開行使職權；或董事全體或大
    部分均遭法院假處分不能行使職權，甚或未遭假處分執行之
    剩餘董事消極地不行使職權，致公司業務停頓，影響股東權
    益及國內經濟秩序，故增訂該條規定，俾符實際。是以，所
    謂選任臨時管理人之規定係在公司並無解散及應行清算之情
    形，為維繫公司業務之正常經營，避免影響股東權益及國內
    經濟秩序時，始有適用，倘公司業經解散，自應循公司法關
    於清算之相關規定處理，並以清算人為公司之負責人，而無
    再依公司法第208條之1規定選任臨時管理人之必要。
㈡、相對人唯一之董事兼股東鍾毓松已於110年10月21日死亡，且
    其法定繼承人均已拋棄繼承，相對人復無其他董事、股東及
    經理人可代表公司，致繳款書無法送達等情，有財政部北區
    國稅局欠稅查詢情形表、相對人公司變更登記表、章程、死
    亡登記申請書資料查詢清單、繼承系統表、家庭成員（三親
    等）資料查詢清單、戶籍資料、本院家事法庭110年12月28
    日函文在卷可稽，堪認相對人於鍾毓松死亡後，已無其他股
    東、董事或經理人，且鍾毓松之法定繼承人均未繼承其股權
    ，致相對人之股東經變動後已不足公司法第98條第1項所定
    有限公司至少應有股東1人之規定，依公司法第113條準用同
    法第71條第1項第4款之規定，已構成公司解散事由。又聲請
    人除陳稱相對人之唯一董事兼股東鍾毓松死亡，致無法送達
    行政文書外，並未進一步說明相對人有繼續經營之必要，亦
    未具體舉證釋明相對人有何亟待董事處理之具體事項及因董
    事不能行使職權致該公司有何業務停頓、影響股東權益及國
    內經濟秩序之情事，實無為相對人選任臨時管理人之需要，
    是聲請人之先位聲請，經核與公司法所定選任臨時管理人之
    要件並不相符，應予駁回。
三、備位聲請選派清算人部分：
㈠、按有限公司股東經變動而不足公司法第98條第1項所定有限公
    司至少應有股東1人之最低人數者解散，公司法第113條、第
    71條第1項第4款定有明文。次按解散之公司除因合併、分割
    或破產而解散外，應行清算。公司之清算，以全體股東為清
    算人；但本法或章程另有規定或經股東決議，另選清算人者
    ，不在此限。由股東全體清算時，股東中有死亡，清算事務
    由其繼承人行之；繼承人有數人時，應由繼承人互推一人行
    之。不能依第79條規定定其清算人時，法院得因利害關係人
    聲請，選派清算人，公司法第24條、第79條、第80條、第81
    條分別定有明文。又上開規定，依公司法第113條之規定，
    於有限公司準用之。
㈡、經查，相對人依公司法規定應行清算，已如前述。相對人已
    無股東或其繼承人可擔任公司之清算人為處理相對人之未了
    結事務，相對人公司章程未另有規定，股東會亦未另選清算
    人，堪認相對人之清算人確不能依公司法第322條第1項之規
    定定之。聲請人主張相對人積欠營業稅等情，亦據提出欠稅
    查詢情形表為證，是聲請人依同法條第2項之規定，以其為
    利害關人聲請本院為相對人選派清算人，於法即屬有據。本
    院審酌聲請人推舉之李基益律師具備法律專業知識且對一般
    公司之清算業務及相關清算法規應稱熟稔，足堪辦理公司清
    算事務，且願意擔任相對人之清算人，由其擔任相對人公司
    之清算人，應能維護相對人公司之利益，堪稱適當。
五、結論，本件聲請人先位聲請為相對人選任臨時管理人為無理
    由，應予駁回。備位聲請為相對人選派清算人為有理由，應
    予准許。
六、爰裁定如主文。
中　　華　　民　　國　　111 　年　　7 　　月　　11　　日
                  民事第七庭    法　官　王婉如
以上正本係照原本作成。
如不服本裁定，得於收受裁定正本後10日內向本院提出抗告狀，
並繳納抗告裁判費新台幣1,000元整。
中　　華　　民　　國　　111 　年　　7 　　月　　12　　日
                                書記官  鄔琬誼